---
title: "Modelo h-d extendido"
author: "Alicia Xu Díez"
date: 2026-02-18
format: html
editor: visual
---

Comandos básicos

```{r}
library(tidyverse)  
library(broom)  
library(ggplot2)    
library(openxlsx)
library(minpack.lm)
source('../Modelos95/2.0_hd_equations.r')

sp <- 21  # cambiar especie aquí, vamos a usarlo más abajo - avv
sp_name <- 'Pinus sylvestris'  # GRÁFICOS Y DEMÁS
```

(*Pinus sylvestris*, 21; *Pinus nigra*, 25; *Pinus pinaster*, 26; *Quercus pyrenaica*, 43)

Importar árboles y parcelas uniendo ambos (df); importar top 5 modelos y seleccionar el mejor

```{r}
list.files("../Modelo_extendido/Data/1_harmonized_tree_df_jcyl_sfni.csv")

trees <- read.csv("../Modelo_extendido/Data/1_harmonized_tree_df_jcyl_sfni.csv")
trees <- subset(trees, species == sp)     
trees <- trees[trees$dead == 0, ]

plots <- read.csv("../Modelo_extendido/Data/1_harmonized_plot_df_jcyl_sfni.csv")
plots <- plots[plots$PLOT_ID %in% trees$PLOT_ID, ]

df <- left_join(trees, plots, by = c("INVENTORY_ID", "PLOT_ID"))

top5 <- read.csv(paste0("../Modelos95/Outputs/balance_econ/top5_", sp, ".csv"))
best_model <- top5$Modelo[1]
fit_best_model <- readRDS(paste0("../Modelos95/Outputs/Modelos95/", sp, "/Ajuste/fit_", best_model, ".RData"))
summary(fit_best_model)
```

Hacer una búsqueda manual para encontrar el modelo:

| Sp | Model name | function | Parameters |
|------------------|------------------|------------------|------------------|
| Ps (21) | elmamoun_2013_M11 | \<- function(a, b, c, dbh) { h \<- 1.3 + (exp(a \* exp(-b \* (dbh\^(-c))))) return(h) } | a = 3.30823 b = 7.80406 c = 1.04952 |
| Pn (25) | elmamoun_2013_M11 | \<- function(a, b, c, dbh) { h \<- 1.3 + (exp(a \* exp(-b \* (dbh\^(-c))))) return(h) } | a = 3.28315 b = 11.27115 c = 1.15414 |
| Pp (26) | pearl_1920 | \<- function(beta0, beta1, beta2, dbh) { h \<- beta0 / (1 + beta1 \* exp(-beta2 \* dbh)) return(h) } | beta0 = 18.924286 beta1 = 5.355784beta2 = 0.075140 |
| Qpy (43) | gompertz_model | \<- function(a, b, c, dbh) { h \<- a \* exp(b \* exp(-c \* dbh)) return(h) } | a = 12.956680 b = -1.831566 c = 0.112671 |

Vamos a probar a incluir las siguientes variables:

-   densidad (N, S, G, SDI)

-   tamaño de la masa / grado madurez (dg, G, Do)

-   Productividad (Ho)

-   espesura \~ competencia \~ densidad x tamaño (G, SDI, BAL)

Vamos a combinar una variable de cada grupo; para **G y SDI, únicamente combinada con Ho.**

**Cálculo del BAL**

```{r}
# =========================================================
# BAL (Basal Area of Larger Trees)
# =========================================================

df <- df %>%
  arrange(PLOT_ID, desc(dbh)) %>%
  group_by(PLOT_ID) %>%
  mutate(
    BAL = cumsum(g_ha) - g_ha
  ) %>%
  ungroup()

```

**Modelo según especie**

```{r}

if(sp %in% c(21,25)){   # elmamoun_2013_M11
  
  base_formula <- "1.3 + exp((a + EXTRA) * exp(-b * (dbh^(-c))))"
  
  start_base <- c(
    a = 3.30823,
    b = 7.80406,
    c = 1.04952
  )
  
}

if(sp == 26){   # pearl_1920
  
  base_formula <- "(beta0 + EXTRA) / (1 + beta1 * exp(-beta2 * dbh))"
  
  start_base <- c(
    beta0 = 18.924286,
    beta1 = 5.355784,
    beta2 = 0.075140
  )
  
}

if(sp == 43){   # gompertz
  
  base_formula <- "(a + EXTRA) * exp(b * exp(-c * dbh))"
  
  start_base <- c(
    a = 12.956680,
    b = -1.831566,
    c = 0.112671
  )
  
}

# =========================================================
# COMBINACIONES para sustituir en "EXTRA"
# =========================================================

combinaciones <- list(
  c("N"),
  c("G"),
  c("S"),
  c("SDI"),
  c("dg"),
  c("Do"),
  c("Ho"),
  c("BAL"),
  
  c("N","dg"),
  c("N","Do"),
  c("N","Ho"),
  c("N","BAL"),
  
  c("S","dg"),
  c("S","Do"),
  c("S","Ho"),
  c("S","BAL"),
  
  c("G","Ho"),
  
  c("SDI","dg"),
  c("SDI","Do"),
  c("SDI","Ho"),
  
  c("SDI","BAL")
)

# =========================================================
# FUNCIÓN GENERADORA DE ECUACIONES
# =========================================================

crear_modelo <- function(vars, base_formula, start_base){
  
  # crear parte extra
  extra_terms <- c()
  
  for(i in seq_along(vars)){
    extra_terms[i] <- paste0("a", i, "*", vars[i])
  }
  
  extra_string <- paste(extra_terms, collapse = " + ")
  
  # sustituir EXTRA
  formula_txt <- gsub("EXTRA", extra_string, base_formula)
  
  # crear fórmula
  formula_final <- as.formula(
    paste0("h ~ ", formula_txt)
  )
  
  # parámetros iniciales
  start_vals <- start_base
  
  for(i in seq_along(vars)){
    start_vals[paste0("a", i)] <- 0
  }
  
  return(list(
    formula = formula_final,
    start = start_vals
  ))
}
# =========================================================
# LISTA DE MODELOS
# =========================================================

modelos_lista <- list()

for(vars in combinaciones){
  
  nombre <- paste(vars, collapse = "_")
  
  modelos_lista[[nombre]] <- crear_modelo(
    vars = vars,
    base_formula = base_formula,
    start_base = start_base
  )
}
```

Ajuste de modelos

```{r}
max_retries <- 10

resultados <- data.frame()

adjust_start <- function(start_params, adjustment_factor = 0.2) {
  
  sapply(start_params, function(x) {
    x + runif(1, -adjustment_factor, adjustment_factor)
  })
  
}

for(model_name in names(modelos_lista)){
  
  cat("\n============================\n")
  cat("MODELO:", model_name, "\n")
  
  model_formula <- modelos_lista[[model_name]]$formula
  start_params_orig <- modelos_lista[[model_name]]$start
  
  attempt <- 1
  fit_success <- FALSE
  
  # Variables necesarias
  vars_modelo <- unique(c(
    all.vars(model_formula),
    "h"
  ))
  
  df_clean <- df %>%
    select(all_of(vars_modelo)) %>%
    na.omit()
  
  while(attempt <= max_retries && !fit_success){
    
    fit_result <- tryCatch({
      
      fit <- nlsLM(
        formula = model_formula,
        data = df_clean,
        start = start_params_orig,
        control = nls.lm.control(maxiter = 1000)
      )
      
      fit_success <- TRUE
      
      # ==================================================
      # PREDICCIONES
      # ==================================================
      
      pred_obs <- predict(fit, newdata = df_clean)
      
      RMSE <- sqrt(mean((df_clean$h - pred_obs)^2))
      
      ss_total <- sum((df_clean$h - mean(df_clean$h))^2)
      ss_residual <- sum(residuals(fit)^2)
      
      R2 <- 1 - (ss_residual / ss_total)
      
      MB <- mean(pred_obs - df_clean$h)
      
      AIC_value <- AIC(fit)
      
      # ==================================================
      # RESULTADOS
      # ==================================================
      
      fit_eval <- data.frame(
        Modelo = model_name,
        RMSE = RMSE,
        R2 = R2,
        AIC = AIC_value,
        MB = MB,
        attempt = attempt,
        species = sp
      )
      
      resultados <- rbind(resultados, fit_eval)
      
      # ==================================================
      # GUARDAR AJUSTE
      # ==================================================
      
      saveRDS(
        fit,
        paste0(
          "./Outputs/Extended/",
          sp,
          "/Ajuste/fit_",
          model_name,
          ".RDS"
        )
      )
      
      # ==================================================
      # GRÁFICO AJUSTE
      # ==================================================
      
      graph <- ggplot(df_clean, aes(dbh, h)) +
        geom_point(
          color = "forestgreen",
          alpha = 0.5
        ) +
        geom_line(
          aes(y = pred_obs),
          color = "red"
        ) +
        labs(
          title = model_name,
          subtitle = sp_name
        ) +
        theme_minimal()
      
      ggsave(
        filename = paste0(
          "./Outputs/Extended/",
          sp,
          "/Graficos/",
          model_name,
          ".png"
        ),
        plot = graph,
        width = 10,
        height = 7,
        dpi = 300
      )
      
      # ==================================================
      # RESIDUALES
      # ==================================================
      
      df_clean$pred <- pred_obs
      df_clean$residuals <- residuals(fit)
      
      residual_graph <- ggplot(
        df_clean,
        aes(pred, residuals)
      ) +
        geom_point(color = "forestgreen") +
        geom_hline(
          yintercept = 0,
          color = "red",
          linetype = "dashed"
        ) +
        theme_minimal()
      
      ggsave(
        filename = paste0(
          "./Outputs/Extended/",
          sp,
          "/Residuales/",
          model_name,
          ".png"
        ),
        plot = residual_graph,
        width = 10,
        height = 7,
        dpi = 300
      )
      
      save(
        df_clean,
        file = paste0(
          "./Outputs/Extended/",
          sp,
          "/Residuales/residuals_",
          model_name,
          ".RData"
        )
      )
      
      cat("AJUSTADO OK\n")
      
    }, error = function(e){
      
      cat("ERROR:", e$message, "\n")
      
      start_params_orig <<- adjust_start(start_params_orig)
      
      NULL
    })
    
    attempt <- attempt + 1
    
  }
}

# =========================================================
# EXPORTAR RESULTADOS
# =========================================================

resultados <- resultados %>%
  arrange(desc(R2), RMSE)

write.csv(
  resultados,
  paste0(
    "./Outputs/Extended/",
    sp,
    "/Resultados_modelos_ext.csv"
  ),
  row.names = FALSE
)
```

.

.

.

.

.

.

.

.

.

.

.

.

.

.

.

.

Para ello, modificamos el modelo inicial añadiendo estas variables de la misma forma que el dbh, como si fuera una "lista" de todas las variables que queremos incluir en el modelo. Este sería el ejemplo fácil en un modelo lineal:

h = a + b\*dbh - c\*N

Este sería el ejemplo para nuestro modelo:

E incluimos los parámetros nuevos en la lista de parámetros a optimizar (prueba con 0 o 1; si no funciona descártalo).

```{r}

df_clean <- df %>%
  filter(!is.na(N))  # Asegurarse de que no hay NA en N

# modelo con 1 variable extra
fit <- nlsLM(h ~ 1.3 + (exp((a + a1*G) * exp(-b * (dbh^(-c))))),  # fórmula nueva
             data = df_clean,  # datos de árboles + parcelas SIN NAs
             start = c(a = 3.30823, b = 7.80406, c = 1.04952, a1 = 0),  # parámetros iniciales
             control = nls.lm.control(maxiter = 1000))
summary(fit)

# modelo con 2 variables extra
fit <- nlsLM(h ~ 1.3 + (exp((a + a1*G + a2*Ho) * exp(-b * (dbh^(-c))))),  # fórmula nueva
             data = df_clean,  # datos de árboles + parcelas SIN NAs
             start = c(a = 3.30823, b = 7.80406, c = 1.04952, a1 = 0, a2 = 0),  # parámetros iniciales
             control = nls.lm.control(maxiter = 1000))
summary(fit)
```

OJO! Si nos sale Ho como una de las variables que dan el mejor modelo, vamos a incluir en el trabajo este mejor modelo y el siguiente mejor sin Ho.

```{r}
# Lista de modelos a probar para automatizar el proceso
modelos_lista <- list(
  "G" = list(
    formula = h ~ 1.3 + (exp((a + a1*G) * exp(-b * (dbh^(-c))))),
    start   = c(a = 3.30823, b = 7.80406, c = 1.04952, a1 = 0)
  ),
  "G_Ho" = list(
    formula = h ~ 1.3 + (exp((a + a1*G + a2*Ho) * exp(-b * (dbh^(-c))))),
    start   = c(a = 3.30823, b = 7.80406, c = 1.04952, a1 = 0, a2 = 0)
  ),
  "N_dg" = list(
    formula = h ~ 1.3 + (exp((a + a1*N + a2*dg) * exp(-b * (dbh^(-c))))),
    start   = c(a = 3.30823, b = 7.80406, c = 1.04952, a1 = 0, a2 = 0)
  )
)
```

```{r}
# preparación previa de carpetas
dir.create(paste0("./Graficos_Modelos/", sp, "/Ajustes"), recursive = TRUE, showWarnings = FALSE)
dir.create(paste0("./Graficos_Modelos/", sp,"/Residuales"), recursive = TRUE, showWarnings = FALSE)

# fórmulas de apoyo
calc_rmse <- function(obs, pred) sqrt(mean((obs - pred)^2, na.rm = TRUE))
calc_mb <- function(obs, pred) mean(pred - obs, na.rm = TRUE)
```

```{r}
resultados_metricas <- list()

# BUCLE PRINCIPAL
for (nombre in names(modelos_lista)) {
  message("Procesando: ", nombre)
  
  # A. Intentar el ajuste
  fit <- tryCatch({
    nlsLM(
      formula = modelos_lista[[nombre]]$formula,
      data    = df_clean,
      start   = modelos_lista[[nombre]]$start,
      control = nls.lm.control(maxiter = 1000)
    )
  }, error = function(e) {
    message("  -> Fallo en el ajuste")
    return(NULL)
  })
  
  # B. Si el modelo convergió, calculamos métricas y generamos gráficos
  if (!is.null(fit)) {
    obs  <- df_clean$h
    pred <- predict(fit)
    resid <- residuals(fit)
    
    # --- Cálculo de Estadísticos ---
    rss  <- sum(resid^2)
    tss  <- sum((obs - mean(obs))^2)
    r2   <- 1 - (rss / tss)
    
    resultados_metricas[[nombre]] <- data.frame(
      Modelo = nombre,
      Converge = "SÍ",
      R2   = round(r2, 4),
      RMSE = round(calc_rmse(obs, pred), 4),
      MB   = round(calc_mb(obs, pred), 4),
      AIC  = round(AIC(fit), 2)
    )
    
    # --- Generación de Gráficos ---
    df_plot <- data.frame(Obs = obs, Pred = pred, Resid = resid)
    
    # Gráfico de Ajuste
    p_ajuste <- ggplot(df_plot, aes(x = Obs, y = Pred)) +
      geom_point(alpha = 0.4, color = "#1b7a5e") +
      geom_abline(slope = 1, intercept = 0, linetype = "dashed", color = "red") +
      labs(title = paste("Ajuste:", nombre), subtitle = "Obs vs Pred",
           x = "Altura Obs (m)", y = "Altura Pred (m)") +
      theme_light()
    
    ggsave(filename = paste0("./Graficos_Modelos/", sp, "/Ajustes/Ajuste_", nombre, ".png"),
           plot = p_ajuste, width = 7, height = 6, dpi = 300)
    
    # Gráfico de Residuales
    p_resid <- ggplot(df_plot, aes(x = Pred, y = Resid)) +
      geom_point(alpha = 0.4, color = "#4682B4") +
      geom_hline(yintercept = 0, linetype = "dashed", color = "red") +
      geom_smooth(method = "loess", color = "orange", se = FALSE) +
      labs(title = paste("Residuales:", nombre), subtitle = "Análisis de Error",
           x = "Altura Pred (m)", y = "Residuo (m)") +
      theme_light()
    
    ggsave(filename = paste0("./Graficos_Modelos/", sp, "/Residuales/Residuos_", nombre, ".png"),
           plot = p_resid, width = 7, height = 6, dpi = 300)
    
  } else {
    # C. Si falló, guardamos fila con NAs
    resultados_metricas[[nombre]] <- data.frame(
      Modelo = nombre, Converge = "NO", 
      R2 = NA, RMSE = NA, MB = NA, AIC = NA
    )
  }
}

# Resultado Final
tabla_comparativa <- do.call(rbind, resultados_metricas)
print(tabla_comparativa)
saveRDS(tabla_comparativa, paste0("./Graficos_Modelos/", sp, "/Comparativa_Modelos_Extendido.RData"))
```
