---
title: "Modelo h-d"
author: "Alicia Xu D├Łez"
date: 2026-02-18
format: html
editor: visual
---

**NOTA: LOS CAMBIOS QUE HE HECHO LOS VEMOS JUNTOS, HE PUESTO avv EN LOS IMPORTANTES**

**NOTA: cambia las rutas si es necesario** 

**NOTA: no viene a cuento pero si nombras archivos con la fecha usa este orden: YYYY/MM/DD**, esto es para que se ordenen bien en el ordenador, si usas otro orden luego se mezclan los archivos y es un l├Ło encontrar lo que buscas, por ejemplo: 20260218_modelos95_resultados_modelos.csv

## Modelo

### Filtrado de especies

(*Pinus sylvestris*, 21; *Pinus nigra*, 25; *Pinus pinaster*, 26; *Quercus pyrenaica*, 43)

```{r carga de librer├Łas y datos}
library(tidyverse)  
library(broom)  
library(ggplot2)    
library(openxlsx)
library(minpack.lm)
source('./2.0_hd_equations.r')
# trees <- read.csv("./Data/202602191_harmonized_tree_df_jcyl_sfni.csv")
trees <- read.csv("../../data/procesados/1_harmonized_tree_df_jcyl_sfni.csv")
```

```{r filtrado de especies}
str(trees)  #Ver estructura de datos

sp <- 21  # cambiar especie aqu├Ł, vamos a usarlo m├Īs abajo - avv
sp_name <- 'Pinus sylvestris'  # GR├üFICOS Y DEM├üS

trees <- subset(trees, species == sp)     
trees <- trees[trees$dead == 0, ]

```

### Ajuste de modelos en bucle

```{r ajuste de modelos en bucle}

models <- get_models_list() # modelos lista de Aitor

# funci├│n para ajustar par├Īmetros iniciales autom├Īticamente
adjust_start <- function(start_params, adjustment_factor = 0.5) {
  lapply(start_params, function(x) {
    x + runif(1, -adjustment_factor, adjustment_factor)  # parametros random small range
  })
}

# m├Īximos intentos
max_retries <- 10

# Resultados en dataframe (puedes ordenar)
resultados <- data.frame()
# Resultados en lista con los valores de los par├Īmetros CODIGO AITOR
# resultados <- list()  



# ESTE MODELO FUNCIONA:
# model_name <- 'logistic_model'
# Para comprobar que el gr├Īfico funciona, corres el c├│digo saltando los loops


# "for loop", ajuste de modelos
for (model_name in names(models)){

  # extrae la ecuaci├│n y los par├Īmetros de la lista
  model_function <- models[[model_name]]$func
  start_params_orig <- models[[model_name]]$start
  attempt <- 1
  fit_success <- FALSE
  
  #"WHILE loop" M├║ltiples intentos de ajuste para un mismo modelo
  while (attempt <= max_retries && !fit_success) {
    
     # cambia la estructura para que R lo entienda
     param_names <- names(start_params_orig)
     formula_str <- paste0("h ~ model_function(", paste(param_names, collapse = ", "), ", dbh)")
     model_formula <- as.formula(formula_str) #ecuaci├│n a usar
  
     # AJUSTE MODELO
     fit_result <- tryCatch({
    
        fit <- nlsLM(model_formula, data = trees, start = start_params_orig)
        
        fit_success <- TRUE  #SI AJUSTA REALIZA:
        if(fit_success){
          saveRDS(fit, paste("./Outputs/Modelos95/", sp,"/Ajuste/fit_", model_name, ".RData", sep = ''))
          }
        print(paste('Model fit! ', model_name), sep = '')
      
      
        #PREDICCI├ōN
        pred_obs <- predict(fit, newdata = trees)
     
        # EVALUACI├ōN DEL MODELO
        # RMSE
        RMSE <- sqrt(mean((trees$h - pred_obs)^2))
    
        # R2
        y_observado <- trees$h
        y_predicho <- predict(fit)
  
        R2 <- cor(y_observado, y_predicho)^2
         ss_total <- sum((trees$h - mean(trees$h))^2)
         ss_residual <- sum(residuals(fit)^2)
         R2 <- 1 - (ss_residual / ss_total)
              
        # AIC
        AIC_value <- AIC(fit)
    
        # Mean Bias
        MB <- mean(pred_obs - trees$h)
    
        # Tabla de resultados del ajuste
        fit_eval <- data.frame(  # creamos este df temporal para "resultados"
          RMSE = RMSE,
          R2 = R2,
          AIC = AIC_value,
          MB = MB,
          Modelo = model_name,
          attempt = attempt,
          species = sp  # por si unimos todos los resultados de las especies en un mismo dataframe 
      )
        
      #Gr├Īfica Ajuste
        dbh_seq <- seq(min(trees$dbh), max(trees$dbh), length.out = 1000)
        pred_h <- predict(fit, newdata = data.frame(dbh = dbh_seq))
        df_artificial <- data.frame(dbh_seq, pred_h)
        
        graph <- ggplot(trees, aes(x = dbh, y = h)) +
          geom_point(color = "forestgreen", size = 2, alpha = 0.6) +  # Puntos ├Īrboles
          geom_point(data = df_artificial, aes(x = dbh_seq, y = pred_h), color = 'red')+
          xlim(0, max(trees$dbh)) +
          ylim(0, max(trees$h)) +
          labs(
            title = "Relaci├│n Altura-Di├Īmetro.",
            subtitle = sp_name,  
            x = "Di├Īmetro (cm)",
            y = "Altura (m)"
          ) +
          theme_minimal() + 
          theme(plot.subtitle = element_text(face = "italic", hjust = 0.5))
        
        graph
        ggsave(plot = graph, filename = paste("./Outputs/Modelos95/", sp,"/Ajuste/fit_", model_name, ".png", sep = ''), width = 12, height = 8, dpi = 72, bg = "white", create.dir = TRUE)
        
        
        #Gr├Īfica residuales
        
        tmp_trees <- trees  # creamos un df temporal para no modificar el df original y a├▒adimos h predichas y los residuales
        tmp_trees$h_pred <- fitted(fit)
        tmp_trees$residuals <- residuals(fit)
        save(tmp_trees, file = paste("./Outputs/Modelos95/", sp,"/Residuales/residuals_", model_name, ".RData", sep = ''))  # guardamos el df de residuales por si queremos usarlo luego (spoiler, lo usaremos) - avv
        
        graph_res <- ggplot(tmp_trees, aes(x = h_pred, y = residuals)) +
          geom_point(color = "forestgreen", size = 2, alpha = 0.7) +
          geom_hline(yintercept = 0, color = "red", linewidth = 1.1, linetype = "dashed") +
          labs(
            title = "Residuales vs Predicciones",
            subtitle = sp_name,
            x = "Altura predicha (m)",
            y = "Residuales (m)"
          ) +
          theme_minimal()
         
        graph_res
        ggsave(plot = graph_res, filename = paste("./Outputs/Modelos95/", sp,"/Residuales/residuals_", model_name, ".png", sep = ''), width = 12, height = 8, dpi = 72, bg = "white", create.dir = TRUE)
        
        fit_eval
        
    }, error = function(e) {
        
        message(paste("Error in model", model_name, e$message, sep = ' '))
        #SI NO AJUSTA: Dice qu├® modelo, porqu├® y el n├║mero de intentos

        # cambio par├Īmetros iniciales
        start_params_orig <- adjust_start(start_params_orig)
        
        # Y SE MANTIENE ESTE VALOR:       fit_success <- FALSE

        # Y SE GUARDA:                    fit_result = NULL:
        NULL
      })
  
     
      # SI AJUSTA: fit_result = NOT NULL y GUARDA LA TABLA RESULTADOS: 
      if (!is.null(fit_result)) {
        # results[[model_name]] <- fit_result
        resultados <- rbind(resultados, fit_eval)
        # Nota: podr├Łamos guardar los otros df de la misma forma

      }
      
      # SI NO AJUSTA, SUMA UN INTENTO HASTA LLEGAR A 10
      attempt <- attempt + 1
     
 }  # bucle while
}  # bucle for


write.csv(resultados, paste("./Outputs/Modelos95/", sp, "/Modelos95_resultados_modelos.csv", sep = ''), row.names = FALSE)

# remove all except information that we will continue using
rm(list = dplyr::setdiff(ls(), c("resultados", "trees", "sp", "sp_name")))

```

# Selecci├│n de mejor modelo

```{r}
# Aqu├Ł podr├Łas hacer un an├Īlisis de los resultados para seleccionar el mejor modelo, por ejemplo, ordenando por RMSE o AIC
# Lo dejo en tus manos, tienes que usar el df "resultados"; puedes quedarte con el mejor ├║nicamente para terminar de desarrollar el c├│digo, ya vemos si cogemos m├Īs para testear o no

top5 <- resultados[order(resultados$RMSE, resultados$AIC), ][1:5, ]

write.csv(top5, paste0("./Outputs/balance_econ/top5_", sp, ".csv"), row.names = FALSE)

print(top5)

#Para Q.py todos los modelos presentan una forma de trompeta en los residuales

```

# C├Īlculo de volumen

**Nota**: este proceso calcula el volumen, biomasa y carbono para cada ├Īrbol, ahora hay que repetir esto mismo con la altura predicha para ver la desviaci├│n

(1) cargar el archivo con la altura predicha del mejor modelo -\> file = paste("../../output/Modelos95/", sp,"/Residuales/residuals\_", model_name, ".RData", sep = ''))\
(2) reutilizar el c├│digo anterior para calcular el volumen, biomasa y carbono pero usando h_pred (altura predicha) en lugar de h (altura observada); reescribe el c├│digo anterior usando este archivo con la altura predicha y corre la funci├│n 2 veces, una con h = trees$h y otra con h = trees$h_pred
(3) con los resultados obtenidos, cuando uses la altura predicha renombra las columnas del df "vol" para saber qu├® volumen ha sido calculado con al altura real y cual con la predicha; lo mismo para biomasa y carbono
(4) usa la ecuaci├│n de biomasa, el coeficiente de contenido de carbono correcto y el precio, que todo var├Ła en funci├│n de la especie
(5) comparar, dale una vuelta a ver qu├® puede resultar m├Īs interesante y lo que consigas lo vemos juntos
(6) guarda gr├Īficos, tablas de resultados y lo que consideres relevante en la carpeta de resultados de la especie

-\> revisa tu c├│digo R_Code_1, que he visto que tienes cosas ah├Ł que te son ├║tiles

```{r}

library(silviculture)  
source('../functions/sfni_volume/snfi_support_functions.r')
source('../functions/sfni_volume/snfi_volume_equations.r')

# Importa los datos con las h_pred seg├║n el modelo escogido con un click
#   ./output/Modelos95/", sp,"/Residuales/

   # P.pinaster = residuals_pearl_1920.RData
   # P. sylvestris = residuals_elmamoun_2013_M11.RData
   # P. nigra = residuals_elmamoun_2013_M11.RData
   # Q. pyrenaica = residuals_gompertz_model.RData


# --- Funci├│n ---
calc_vol_biomass_carbon <- function(tmp_trees, h_col, suffix) {

  # get province - already in the PLOT_IDs  
  tmp_trees$province <- ifelse(grepl("JCyL", tmp_trees$PLOT_ID), 34, # Palencia
                   ifelse(grepl("_34_",tmp_trees$PLOT_ID), 34, 24)) # Palencia, Le├│n
  
  
 #PINUS PINASTER
  #tmp_trees$province <- 34
  
  # for trees without quality value, let's assign by default
  tmp_trees$shape <- ifelse(is.na(tmp_trees$shape), "default", tmp_trees$shape)
  
  #PINUS NIGRA!!!   -La calidad 1 (2 pies), no tiene par├Īmetros y la pasamos a calidad 2-
  #tmp_trees$shape <- ifelse(tmp_trees$shape == 1, 2, tmp_trees$shape)

  
  vol <- silv_predict_snfi_volume(                                    #m3
                  province = tmp_trees$province,
                  species  = tmp_trees$species,
                  dbh      = tmp_trees$dbh,
                  h        = tmp_trees[[h_col]],
                  quality  = tmp_trees$shape
                  # dnm = test_dnm,
                  # quality = test_quality)
  )
  colnames(vol) <- paste0(colnames(vol), "_", suffix) #Para poner si es obs o pred
  
  
  # CAMBIA LOS MODELOS DEPENDIENDO LA SP QUE USES:
        # eq_biomass_ruiz_peinado_2011("Pinus pinaster")
        # eq_biomass_ruiz_peinado_2011("Pinus nigra")
        # eq_biomass_ruiz_peinado_2011("Pinus sylvestris")
        # eq_biomass_ruiz_peinado_2012("Quercus pyrenaica")
  
  if(sp_name %in% c('Pinus pinaster', 'Pinus nigra', 'Pinus sylvestris')) { 
           wt <- silv_predict_biomass(                                          #kg
                  diameter = tmp_trees$dbh,
                  height   = tmp_trees[[h_col]],
                  model    = eq_biomass_ruiz_peinado_2011(sp_name, # <- aqu├Ł 
                                                          component = 'stem'))
  } else {
            wt <- silv_predict_biomass(                                          #kg
                  diameter = tmp_trees$dbh,
                  height   = tmp_trees[[h_col]],
                  model    = eq_biomass_ruiz_peinado_2012(sp_name, # <- aqu├Ł 
                                                          component = 'stem'))
  }
  

  
  
  # CAMBIA EL COEFICINETE DEPENDIENDO DE LA SP QUE USES:
        # Montero, G., Ruiz-Peinado, R., Mu├▒oz, 2005. Producci├│n de biomasa y fijaci├│n de CO2 por los bosques espa├▒oles. Monograf├Łas INIA: Serie Forestal no, 13. Tabla 3 del documento (p├Īgina 37)
        # https://gregoriomontero.wordpress.com/wp-content/uploads/2016/09/2005-01-monografc3ada-forestal-13-m-produccic3b3n-de-biomasa-y-fijacic3b3n-de-co2-por-los-bosques-espac3b1oles.pdf

        # Quercus pyrenaica = 47.5 %
        # Pinus sylvestris = 50.9 %
        # Pinus pinaster = 51.1 %
        # Pinus nigra = 50.9 %
  
  if (sp_name == 'Pinus pinaster') {
    carbon_content <- 51.1
  } else if (sp_name %in% c('Pinus sylvestris', 'Pinus nigra')) {
    carbon_content <- 50.9
  } else if (sp_name == 'Quercus pyrenaica') {
    carbon_content <- 47.5
  } else {
    carbon_content <- 0
  }
  
  # carbon_content <- 50.9  # <-  aqu├Ł
  carbon <- wt * (carbon_content / 100)                              #kg
  
  
  #Junta en df: vol + wt + carbon (con sufijos)
  result <- cbind(vol,
    setNames(data.frame(wt, carbon), c(paste0("wt_", suffix), paste0("carbon_", suffix)))
  )
  return(result)
}

# cargamos el archivo con las predicciones del mejor modelo
load(paste('Outputs/Modelos95/', sp, '/Residuales/residuals_', top5$Modelo[1], '.RData', sep = ''))

# --- Dos llamadas, mismo c├│digo ---
res_obs  <- calc_vol_biomass_carbon(tmp_trees, h_col = "h",      suffix = "obs")
res_pred <- calc_vol_biomass_carbon(tmp_trees, h_col = "h_pred", suffix = "pred")

# --- Unir todo en un solo df ---
trees <- cbind(trees, tmp_trees[, c("h_pred", "residuals")], res_obs, res_pred)



# ---- Dineros ---- #

# --- Precios (se aplican a ambas versiones) ---

  #CAMBIAR PRECIOS, OUTPUTS CON PRECIOS QUE NO SON!!!!!

    #-MADERA (COSE)
      # P.syl - sierra = 50Ōé¼/m┬│
      # P.pt - sierra = 50Ōé¼/m┬│
      # P.ni - sierra = 50Ōé¼/m┬│    (Asumimos este valor pq no existe en los datos de COSE)
      # Q.py - le├▒as = 50Ōé¼/tn
      # P.syl - trituraci├│n = 36Ōé¼/m┬│
      # P.pt - trituraci├│n = 38Ōé¼/m┬│
      
if (sp_name %in% c('Pinus pinaster', 'Pinus nigra', 'Pinus sylvestris')) {
      precio_madera <- 50   # Ōé¼/m┬│
} else {
  precio_madera <- 50*0.64  # Ōé¼/tn * densidad -> Ōé¼/m3
}
    
    # Biomasa(https://avebiom.org/biomasanews/pellets-y-otros-biocombustibles/los-precios-del-pellet-se-estabilizan-en-2024)
      
      precio_pellet <- 338.77 # Ōé¼/tn  #pellet a granel cisterna
      
    ## Carbono (https://www.sendeco2.com/es/precios-co2)
      
      precio_CO2    <- 73.95  # Ōé¼/tn CO2  #Media anual de 2025

# Con altura observada
  #trees$valor_madera_obs <- trees$vcc_obs * precio_madera    
  trees$valormadera_obs <- trees$vle_obs * precio_madera #m┬│
  trees$valorwt_obs       <- (trees$wt_obs/1000)  * precio_pellet #tn
  trees$CO2_obs          <- (trees$carbon_obs/1000) * (44 / 12) #Pasar de C a CO2 y a tn
  trees$valorCO2_obs    <- trees$CO2_obs * precio_CO2

# Con altura predicha
  #trees$valor_madera_pred <- trees$vcc_pred * precio_madera
  trees$valormadera_pred <- (trees$vle_pred*0.64) * precio_madera
  trees$valorwt_pred      <- (trees$wt_pred/1000)  * precio_pellet
  trees$CO2_pred          <- (trees$carbon_pred/1000) * (44 / 12) #Pasar de C a CO2
  trees$valorCO2_pred    <- trees$CO2_pred * precio_CO2
  
#Guardamos el df trees
  save(trees, file = paste0("./Outputs/balance_econ/trees_", sp, ".RData"))
  write.csv(trees, file = paste0("./Outputs/balance_econ/trees_", sp, ".csv"), row.names = FALSE)
```

# Graficar resultados: 1 variable

```{r}
library(ggdist)

# Select the pair you want to plot, e.g., Carbon
plot_data <- trees %>%
  select(species_name, carbon_obs, carbon_pred) %>%
  pivot_longer(
    cols = c(carbon_obs, carbon_pred),
    names_to = "type",
    values_to = "carbon_value"
  ) %>%
  # Clean up the names for the legend
  mutate(type = ifelse(type == "carbon_obs", "Observed", "Predicted"))

ggplot(plot_data, aes(x = species_name, y = carbon_value, fill = type)) +
  # Draw the split violin
  stat_slab(
    aes(side = ifelse(type == "Observed", "left", "right")),
    scale = 0.5,
    alpha = 0.7,
    position = "identity"
  ) +
  # Add a thin boxplot in the center to show medians
  # geom_boxplot(
  #   width = 0.1, 
  #   outlier.shape = NA, 
  #   position = position_dodge(width = 0)
  # ) +
  scale_fill_manual(values = c("Observed" = "#1b7a5e", "Predicted" = "#b35a1a")) +
  theme_minimal() +
  # coord_flip() + # Helpful if species names are long
  labs(
    title = "Comparison: Carbon Observed vs. Predicted",
    x = "Species",
    y = "Carbon Content",
    fill = "Data Type"
  )

```

# Graficar resultados: m├║ltiples variables

```{r}
library(ggdist)

trees$h_obs <- trees$h

# 1. Prepare all variables at once
plot_data_all <- trees %>%
  # Select species and any column ending in _obs or _pred
  select(species_name, c("h_obs", "carbon_obs"), c("h_pred", "carbon_pred")) %>%
  pivot_longer(
    cols = -species_name,
    names_to = c("variable", "type"),
    # This regex splits at the last underscore: e.g., 'carbon_obs' -> 'carbon', 'obs'
    names_sep = "_(?=[^_]+$)" 
  ) %>%
  mutate(
    type = recode(type, "obs" = "Observed", "pred" = "Predicted"),
    # Optional: Filter outliers per variable to keep the 'bells' visible
    variable = as.factor(variable)
  ) %>%
  group_by(variable) %>%
  # filter(value <= quantile(value, 0.98, na.rm = TRUE)) %>%
  ungroup()

ggplot(plot_data_all, aes(x = variable, y = value, fill = type)) +
  # Draw the split violin
  stat_slab(
    aes(side = ifelse(type == "Observed", "left", "right")),
    scale = 0.7,
    alpha = 0.7,
    position = "identity"
  ) +
  # Use facet_wrap with free_y to handle different scales
  facet_wrap(~variable, scales = "free_y", ncol = 2) +
  
  scale_fill_manual(values = c("Observed" = "#1b7a5e", "Predicted" = "#b35a1a")) +
  theme_minimal() +
  theme(
    strip.text = element_text(face = "bold", size = 11),
    axis.text.x = element_blank(), # Hide redundant x-labels
    axis.ticks.x = element_blank()
  ) +
  labs(
    title = "Forestry Model Comparison: Observed vs. Predicted",
    subtitle = "Independent scales per variable",
    x = NULL,
    y = "Measured Value",
    fill = "Data Type"
  )

```

# Mostrar resultados tabulares en formato resumen

```{r}
tabla_economica <- trees %>%
  # group_by(species_name) %>%
  summarise(
    # Sumamos los valores totales
    Valor_Obs_Total = sum(valor_madera_obs, na.rm = TRUE),
    Valor_Pred_Total = sum(valor_madera_pred, na.rm = TRUE),
    
    # Calculamos la diferencia absoluta en Euros
    Diferencia_Euros = Valor_Pred_Total - Valor_Obs_Total,
    
    # Calculamos el error porcentual
    Error_Porcentual = (Diferencia_Euros / Valor_Obs_Total) * 100,
    
    # Opcional: N├║mero de ├Īrboles para dar contexto
    N_Arboles = n()
  ) %>%
  # A├▒adimos una fila de TOTAL al final
  bind_rows(
    summarise(., 
      # species_name = "TOTAL GLOBAL",
      Valor_Obs_Total = sum(Valor_Obs_Total),
      Valor_Pred_Total = sum(Valor_Pred_Total),
      Diferencia_Euros = sum(Diferencia_Euros),
      Error_Porcentual = (Diferencia_Euros / Valor_Obs_Total) * 100,
      N_Arboles = sum(N_Arboles)
    )
  )
print(tabla_economica)
```

